臺灣臺中地方法院刑事判決
110年度金訴字第921號
公  訴  人  臺灣臺中地方檢察署檢察官
被      告  張維欣

                    住花蓮縣○○鄉○○村000鄰○○○街000○0號

指定辯護人  本院公設辯護人梁乃莉  
上列被告因違反洗錢防制法等案件，經檢察官提起公訴（110年
度偵字第17504號、第28015號），本院判決如下：
    主  文
甲○○犯如附表一所示之罪，各處如附表一所示之刑及沒收。應執
行有期徒刑陸年捌月。
    事  實
一、甲○○明知含有大麻成分之大麻煙油係毒品危害防制條例第2
    條第2項第2款所列管之第二級毒品，不得販賣，竟與真實姓
    名年籍不詳之某成年男子（下稱「甲男」，甲○○透過真實姓
    名年籍不詳、綽號「hero」之友人介紹而認識），共同意圖
    營利，基於販賣第二級毒品大麻煙油之犯意聯絡，甲○○並持
    用如附表二所示之行動電話作為聯繫工具，先由其於通訊軟
    體Telegram（下稱Telegram）之「420真商討論區」群組（
    下稱本案群組），以代號「D賣家」之帳號（暱稱：「Na Mi
    」，行動電話門號：0000000000，username：nami8287）刊
    登含有「173黑馬（圖樣）油／容量：1ml／屬性：Hybrid／介
    紹：一口有感／兩口高飛／三口頓悟人生／1ml：4000／主機：2
    00」等內容之販賣大麻煙油及吸食器主機之廣告（下稱本案
    販毒廣告）。如附表一所示之買家分別看見該廣告後，遂於
    如附表一所示之日期，與甲○○約定如附表一所示之交易內容
    ，而於同日將如附表一所示之交易金額匯款至甲○○之國泰世
    華商業銀行帳號000-00000000000號帳戶（下稱本案國泰帳
    戶）內。甲男或其指定之人再將如附表一所示數量之大麻煙
    油、吸食器主機以統一超商「店到店」方式寄予該等買家。
    甲○○則將上開匯款中甲男指定之款項由本案國泰帳戶匯入甲
    男指定之帳戶內（匯款時附註「凱凱我愛你」、「來自小D
    」、「dddo」、「ddd」等文字）。甲○○就上開販賣每1毫升
    之大麻煙油各實際獲報酬新臺幣（下同）500元。嗣警於民
    國110年5月19日15時40分許，持臺灣臺中地方檢察署（下稱
    臺中地檢署）檢察官核發之拘票執行拘提甲○○到案，並於甲
    ○○住處執行搜索而扣得如附表二所示之物，乃循線查獲上情
    。
二、案經新竹市警察局（下稱新竹市警局）移送臺中地檢署檢察
    官偵查起訴。
    理  由
甲、有罪部分：
壹、證據能力部分：
一、按被告以外之人於審判外之言詞或書面陳述，除法律有規定
    者外，不得作為證據，刑事訴訟法第159條第1項定有明文。
    又被告以外之人於審判外之陳述，雖不符刑事訴訟法第159
    條之1至第159條之4之規定，而經當事人於審判程序同意作
    為證據，法院審酌該言詞陳述或書面陳述作成時之情況，認
    為適當者，亦得為證據；當事人、代理人或辯護人於法院調
    查證據時，知有同法第159條第1項不得為證據之情形，而未
    於言詞辯論終結前聲明異議者，視為有前項之同意，刑事訴
    訟法第159條之5規定甚明，且其適用並不以「不符前四條之
    規定」為要件（最高法院104年度第3次刑事庭會議決議意旨
    參照）。查本案認定事實所引用被告甲○○以外之人於審判外
    之言詞或書面陳述，雖屬傳聞證據，惟檢察官、被告、辯護
    人於言詞辯論終結前，均未主張有刑事訴訟法第159條第1項
    不得為證據之情形，本院審酌此等證據作成時之情況，並無
    違法不當及證明力明顯過低之瑕疵，認以之作為證據應屬適
    當，而認該等證據資料皆有證據能力。
二、至於本院所引之非供述證據部分，經查並非違法取得，亦無
    依法應排除其證據能力之情形，應有證據能力。
貳、實體部分：
一、認定犯罪事實所憑之證據及理由：
（一）上開犯罪事實，業據被告於偵訊、本院行準備、審理程序
      時坦承不諱（見110年度他字第2756號卷﹝下稱他2756卷﹞
      第131至134、183、184頁，110年度金訴字第921號卷﹝下
      稱金訴卷﹞第53、96、97、104、106、107頁），且經證人
      即如附表一所示之買家於警詢、偵訊中證述明確（見他27
      56卷第20、24、65、73、81、89、99至101、109、110、1
      16、123、124頁），復有新竹市警局少年警察隊、刑事案
      件移送書、證人周軒任之玉山商業銀行帳號000000000000
      0號帳戶基本資料及交易明細、證人周軒任之超商取件明
      細、證人郭鎧賓之中國信託銀行商業帳號000000000000號
      帳戶基本資料及交易明細、證人賴宥丞之第一銀行帳號00
      000000000號帳戶基本資料及交易明細、證人劉凱淇之中
      國信託商業銀行帳號000000000000號帳戶基本資料及交易
      明細、證人邱子恩之中國信託商業銀行帳號000000000000
      號帳戶基本資料及交易明細、被告經新竹市警局搜索扣押
      相關資料（本院110年度聲搜字第709號搜索票、搜索扣押
      筆錄、扣押物品目錄表、扣押物品收據、搜索現場照片）
      、臺中地檢署110年度保管字第2391號扣押物品清單及照
      片、本院110年度院保字第1523號扣押物品清單、被告行
      動電話Telegram帳號翻拍照片、被告交易明細及本案群組
      對話截圖、被告名下行動電話門號0000000000、00000000
      00號查詢資料、臺中地檢署檢察事務官110年度數採字第9
      7號、第98號數位採證報告（分別就如附表二編號1、2所
      示之物）、Telegram暱稱「Na Mi」及「后來呢」帳戶資
      料及截圖、本案國泰帳戶基本資料及交易明細、被告刑案
      現場照片、被告名下BEU-2887號自用小客車車輛詳細資料
      報表在卷可稽（見他2756卷第7至11、13、14、31至33、3
      5至54、61、67至69、75至77、83至85、91至94頁，110年
      度偵字第17504號卷﹝下稱偵17504卷﹞第31、33至39、41至
      46、139、143至145、172至178、207至212、214、217至2
      20、233至237、247至253頁，110年度偵字第28015號卷第
      9至12頁，金訴卷第47頁），並有如附表二所示之物扣案
      可資佐證，足認被告上開自白與事實相符。
（二）查被告於審理程序中坦承：我每販賣1毫升的大麻煙油，
      可以分得500元，因為本案6次販賣都是1毫升的數量，所
      以我各次分得的金額是500元等語（見金訴卷第106頁），
      可知被告為本案犯行係有報酬，被告與甲男確係出於營利
      之意圖無疑。
（三）綜上所述，本案事證明確，被告犯行堪以認定，應依法論
      科。
二、論罪科刑：
（一）論罪：
    1.罪名：
    ⑴按大麻屬毒品危害防制條例第2條第2項第2款所規定之第二
      級毒品，是核被告就事實欄一及附表一所為，均係犯毒品
      危害防制條例第4條第2項之販賣第二級毒品罪。被告各次
      販賣前持有第二級毒品之低度行為，應各為販賣之高度行
      為所吸收，均不另論罪。
    ⑵被告與甲男就如事實欄一及附表一所示之犯行，均有犯意
      聯絡與行為分擔，均應依刑法第28條規定論以共同正犯。
    2.罪數：　　　
      被告所犯如事實欄一及附表一所示之6次犯行間，犯意各
      別，行為互殊，應予分論併罰。
（二）累犯之認定：
      查被告前因不能安全駕駛案件，經臺灣橋頭地方法院以10
      8年度交簡字第393號判決判處有期徒刑4月，併科罰金1萬
      5000元確定，於108年6月3日易科罰金執行完畢，有臺灣
      高等法院被告前案紀錄表在卷可按。被告於受徒刑之執行
      完畢後，5年以內故意再犯有期徒刑以上之本案各罪，均
      為累犯。考量被告前案犯罪經執行完畢後，理應產生警惕
      ，而能因此自我控管，不再觸犯有期徒刑以上之罪，卻僅
      經1年餘即故意再犯本案各罪，足見其對於刑罰之反應力
      薄弱，並參酌司法院釋字第775號解釋意旨，認被告依刑
      法第47條第1項規定，就其本案所犯之罪加重最低本刑，
      與憲法罪刑相當之原則無違，爰除法定本刑為無期徒刑部
      分依法不得加重外，其餘均依法加重其刑。
（三）自白減輕其刑：
　　　查被告於偵查及審判中均自白販賣第二級毒品犯行，俱如
      前述，應依毒品危害防制條例第17條第2項規定減輕其刑
      。前述刑之加重（累犯）及減輕（偵審中自白），應先加
      後減之。
（四）關於不適用刑法第59條規定酌減其刑之說明：
    1.按刑法上之酌量減輕，必於犯罪之情狀可憫恕時，始得為
      之，為刑法第59條所明定，即刑法第59條之酌量減輕其刑
      ，必須犯罪另有特殊之原因與環境等等，在客觀上足以引
      起一般同情，認為即予宣告法定最低度刑期猶嫌過重者，
      始有其適用，至情節輕微僅可為法定刑內從輕科刑之標準
      ，不得據為酌量減輕之理由（最高法院28年上字第1064號
      、45年台上字第1165號判例意旨參照）。
    2.辯護人雖為被告辯稱：被告經濟壓力沈重，本案僅從事刊
      登本案販毒廣告及轉帳部分，犯罪所得僅係少量佣金，相
      較於長期大量販毒之大毒梟而言，被告對社會治安及國民
      健康之危害較小，縱處最輕本刑，仍不免過苛，且無從與
      上開大毒梟之惡行有所區隔，是其犯罪之情狀在客觀上足
      以引起一般人之同情，情堪憫恕，若處以法定最低度刑期
      ，猶嫌過重，請審酌刑法第59條規定減輕其刑等語，然此
      屬本院於法定刑範圍內得以審酌從輕科刑之事項，況被告
      在本案群組刊登本案販毒廣告，以招徠不特定、多數之買
      家，並以其與甲男間謀議之分工方式進行交易及轉帳，危
      害程度遠高於吸毒者友儕間互通有無之零星、偶發毒品交
      易，尚難認被告之犯罪另有特殊原因與環境或背景，在客
      觀上不足以引起一般人之同情，而無宣告法定最低度刑期
      猶嫌過重之情形，自無刑法第59條規定酌減其刑之適用，
      辯護人上開主張，並非可採。
（五）量刑：
　　　爰審酌被告犯罪之動機、目的、手段、參與程度，其行為
      所造成之危害，並考量被告犯後坦承犯行，兼衡其前科素
      行（見卷附臺灣高等法院被告前案紀錄表），於準備、審
      理程序中自陳大學畢業之智識程度，在安養機構擔任一對
      多照顧服務員，照顧對象有一般老人及病人，月薪3萬200
      0元，獨居，每月會給其父孝親費3000元，勉持之經濟狀
      況等一切情狀，分別量處如附表一所示之刑，暨定其應執
      行刑如主文所示，以資懲儆。又本院衡量被告本案各次犯
      行，時間相近，犯罪目的相同，行為態樣亦相似，整體非
      難重複性高，故酌定較低之應執行刑，避免過度執行刑罰
      ，併予敘明。
三、沒收：
（一）供犯罪所用之物：
　　  扣案如附表二所示之物均係被告所有，並供本案犯行之用
      ，業據被告於審理程序中供述無訛（見金訴卷第103頁）
      ，且有被告行動電話Telegram帳號翻拍照片、被告本案群
      組對話截圖、被告名下行動電話門號0000000000、000000
      0000號查詢資料、臺中地檢署檢察事務官110年度數採字
      第97號、第98號數位採證報告（分別就如附表二編號1、2
      所示之物）、Telegram暱稱「Na Mi」及「后來呢」帳戶
      資料及截圖在卷可稽（見偵17504卷第172至178、207至21
      2、214、217至220、233至237、247至253頁）。考量該等
      物品顯與本案犯行所生損害關係密切，為預防並遏止犯罪
      ，有沒收之必要，爰依刑法第38條第2項前段規定，於被
      告所犯之各該罪刑項下宣告沒收。
（二）犯罪所得：
　　1.按2人以上共同犯罪，關於犯罪所得之沒收、追繳或追徵
      ，應就各人所分得者為之，所謂各人「所分得」，係指各
      人「對犯罪所得有事實上之處分權限」，法院應視具體個
      案之實際情形而為認定：倘若共同正犯各成員內部間，對
      於不法利得分配明確時，固應依各人實際分配所得沒收；
      然若共同正犯成員對不法所得並無處分權限，其他成員亦
      無事實上之共同處分權限者，自不予諭知沒收；至共同正
      犯各成員對於不法利得享有共同處分權限時，則應負共同
      沒收之責。
　　2.被告本案販賣每1毫升之大麻煙油各實際獲報酬500元之情
      ，業據其於審理程序中供陳在卷（見金訴卷第106頁），
      其本案6次犯行既各係販賣每1毫升之大麻煙油，是其本案
      6次犯行之犯罪所得應各為500元，雖未扣案，然如宣告沒
      收，並無過苛之虞、欠缺刑法上之重要性、犯罪所得價值
      低微，或為維持被告生活條件必要等情形，自應依刑法第
      38條之1第1項前段、第3項規定於各該罪刑項下宣告沒收
      ，並諭知於全部或一部不能沒收或不宜執行沒收時，追徵
      其價額。
乙、不另為無罪諭知部分：
壹、公訴意旨另認被告上述以本案國泰帳戶接收本案販毒交易金
    額匯款，再將其中甲男指定之款項由本案國泰帳戶匯入甲男
    指定之帳戶內之行為，亦涉犯洗錢防制法第14條第1項之洗
    錢罪嫌。
貳、按洗錢行為之防制，旨在打擊犯罪，促進金流之透明，防止
    洗錢者利用洗錢活動掩飾或隱匿特定犯罪所得財物或利益，
    妨礙犯罪之追查及打擊。是否為洗錢行為，自應就犯罪全部
    過程加以觀察，不僅須行為人客觀上有掩飾或隱匿重大犯罪
    所得之財物或財產上利益之具體作為，主觀上更須具有掩飾
    或隱匿其犯罪所得或變得之財產或財產上利益與犯罪之關聯
    性，使其來源形式上合法化之犯罪意思，始克相當。若非先
    有犯罪所得或利益，再加以掩飾或隱匿，而係取得犯罪所得
    或利益之犯罪手段，或並未合法化犯罪所得或利益之來源，
    而能一目了然來源之不法性，或作直接使用或消費之處分行
    為，自非洗錢防制法所規範之洗錢行為（最高法院106年台
    上字第3711號判決意旨參照）。
參、查被告固以本案國泰帳戶接收本案販毒交易金額匯款，再將
    其中甲男指定之款項由本案國泰帳戶匯入甲男指定之帳戶內
    。惟本案國泰帳戶既係被告自己名下之帳戶，而非第三人名
    下之人頭帳戶，純就本案販毒交易金額匯款流向觀察，即可
    察知被告與本案販毒犯罪之關聯，難認被告主觀上具有掩飾
    或隱匿其犯罪所得或變得之財產或財產上利益與犯罪之關聯
    性，使其來源形式上合法化之犯罪意思。而客觀上該等接受
    匯款及轉匯之行為，金流軌跡明確、無斷點，實無從掩飾、
    隱匿或切斷本案販毒交易金額匯款與本案販毒犯罪間之關聯
    性，復不足以使匯入之本案販毒交易金額來源合法化，亦無
    從妨礙金融秩序。綜上，該等接受匯款及轉匯之行為，實與
    洗錢防制法第14條規範之行為要件有間，自不構成洗錢防制
    法第14條第1 項之洗錢罪。此部分本應為無罪之宣告，惟由
    公訴意旨觀之，此部分若成立洗錢罪，則與前述經本院論罪
    科刑之各次販賣第二級毒品犯行，分別為一行為觸犯數罪名
    之想像競合裁判上一罪關係，爰不另為無罪之諭知。
據上論斷，應依刑事訴訟法第299條第1項前段，毒品危害防制條
例第4條第2項、第17條第2項，刑法第11條、第28條、第55條前
段、第47條第1項、第51條第5款、第38條第2項前段、第38條之1
第1項前段、第3項，判決如主文。
本案由檢察官林芳瑜提起公訴，經檢察官乙○○到庭執行職務。
中　　華　　民　　國　　111 　年　　3 　　月　　24　　日
                  刑事第十七庭  審判長法  官  李宜璇   
                                      法  官  孫藝娜   
                                      法  官  吳欣哲 
以上正本證明與原本無異。
如不服本判決應於收受送達後20日內向本院提出上訴書狀，並應
敘述具體理由；其未敘述上訴之理由者，應於上訴期間屆滿後20
日內向本院補提理由書（均須按他造當事人之人數附繕本）「切
勿逕送上級法院」。
告訴人或被害人如不服判決，應備理由具狀向檢察官請求上訴，
上訴期間之計算，以檢察官收受判決正本之日起算。          
                                      書記官　張珮琦　
中　　華　　民　　國　　111 　年　　3 　　月　　24　　日
附表一（時間為民國紀元，幣別為新臺幣）：
編號 買家 達成交易合意及匯款之日期 大麻煙油數量 吸食器主機數量 大麻煙油價金＋吸食器主機價金＋運費＝交易金額 罪刑及沒收 1 劉凱淇 109年9月1日 1毫升 1個 3600元＋200元＋105元＝3905元 甲○○共同販賣第二級毒品，累犯，處有期徒刑伍年貳月。扣案如附表二所示之物均沒收。未扣案之犯罪所得新臺幣伍佰元沒收，於全部或一部不能沒收或不宜執行沒收時，追徵其價額。 2 邱子恩 109年9月16日 1毫升 0個 3995元＋0元＋105元＝4100元 甲○○共同販賣第二級毒品，累犯，處有期徒刑伍年貳月。扣案如附表二所示之物均沒收。未扣案之犯罪所得新臺幣伍佰元沒收，於全部或一部不能沒收或不宜執行沒收時，追徵其價額。 3 邱子恩 109年9月25日 1毫升 0個 3495元＋0元＋105元＝3600元 甲○○共同販賣第二級毒品，累犯，處有期徒刑伍年貳月。扣案如附表二所示之物均沒收。未扣案之犯罪所得新臺幣伍佰元沒收，於全部或一部不能沒收或不宜執行沒收時，追徵其價額。 4 賴宥丞 109年9月20日 1毫升 0個 4000元＋0元＋105元＝4105元 甲○○共同販賣第二級毒品，累犯，處有期徒刑伍年貳月。扣案如附表二所示之物均沒收。未扣案之犯罪所得新臺幣伍佰元沒收，於全部或一部不能沒收或不宜執行沒收時，追徵其價額。 5 周軒任 109年10月17日 1毫升 1個 4000元＋200元＋105元＝4305元 甲○○共同販賣第二級毒品，累犯，處有期徒刑伍年貳月。扣案如附表二所示之物均沒收。未扣案之犯罪所得新臺幣伍佰元沒收，於全部或一部不能沒收或不宜執行沒收時，追徵其價額。 6 郭鎧賓 109年10月18日 1毫升 1個 3800元＋200元＋105元＝4105元 甲○○共同販賣第二級毒品，累犯，處有期徒刑伍年貳月。扣案如附表二所示之物均沒收。未扣案之犯罪所得新臺幣伍佰元沒收，於全部或一部不能沒收或不宜執行沒收時，追徵其價額。 
附表二：
編號 物品名稱及數量 1 iPhone行動電話1支（含門號0000000000號SIM卡1張） 2 iPhone行動電話1支（含門號0000000000、0000000000號SIM卡各1張） 
附錄本案論罪科刑法條全文：
毒品危害防制條例第4條
製造、運輸、販賣第一級毒品者，處死刑或無期徒刑；處無期徒
刑者，得併科新臺幣三千萬元以下罰金。
製造、運輸、販賣第二級毒品者，處無期徒刑或十年以上有期徒
刑，得併科新臺幣一千五百萬元以下罰金。
製造、運輸、販賣第三級毒品者，處七年以上有期徒刑，得併科
新臺幣一千萬元以下罰金。製造、運輸、販賣第四級毒品者，處
五年以上十二年以下有期徒刑，得併科新臺幣五百萬元以下罰金
。
製造、運輸、販賣專供製造或施用毒品之器具者，處一年以上七
年以下有期徒刑，得併科新臺幣一百五十萬元以下罰金。
前五項之未遂犯罰之。